【裁判字號】    98,訴,925
【裁判日期】    980602
【裁判案由】    違反毒品危害防制條例
【裁判全文】
臺灣彰化地方法院刑事判決               98年度訴字第925號
公  訴  人  臺灣彰化地方法院檢察署檢察官
被      告  甲○○
                    （另案於臺灣雲林第二監獄執行中）
下列被告因違反毒品危害防制條例案件，經檢察官提起公訴（98
年度毒偵字第939 號），被告於本院準備程序中自白犯罪，本院
認有刑事訴訟法第273 條之1 第1 項之情形，合議裁定由受命法
官獨任進行簡式審判程序，茲審理判決如下：
    主  文
甲○○施用第一級毒品，累犯，處有期徒刑壹年。
    事  實
一、甲○○前於民國（下同）89年間，因施用毒品案件，經本院
    以89年度毒聲字第4046號裁定送觀察、勒戒後，因認無繼續
    施用毒品之傾向，於89年9 月8 日執行完畢釋放，並由臺灣
    彰化地方法院檢察署檢察官以89年度毒偵字第4289號為不起
    訴處分確定。並於上開觀察、勒戒執行完畢後5 年內，於90
    年間，因施用毒品案件，經本院以90年度毒聲字第696 號裁
    定送觀察、勒戒後，因認有繼續施用毒品之傾向，經本院以
    90年毒聲字第2589號送強制戒治1 年，後由本院以91年度毒
    聲字第281 號裁定停止戒治出監，所餘戒治期間付保護管束
    ，嗣於91年6 月16日保護管束期滿未經撤銷而視為執行完畢
    ，而此部分所涉刑事責任，經臺灣彰化地方法院檢察署檢察
    官起訴，並經本院以90年度訴字第930 號判決判處有期徒刑
    1 年2 月、8 月，並定應執行有期徒刑1 年9 月確定（第一
    案）。又於91年間，因施用毒品案件，經本院以91年度毒聲
    字第2796號裁定送強制戒治1 年，後由本院以92年度毒聲字
    第1255號裁定停止戒治，所餘戒治期間付保護管束，嗣於93
    年1 月6 日保護管束期滿未經撤銷而視為執行完畢，而此部
    分所涉刑事責任，經臺灣彰化地方法院檢察署檢察官起訴，
    並經本院以92年度訴字第14號判決分別判處有期徒刑10月、
    4 月，並定應執行有期徒刑1 年確定（第二案），並與上開
    第一案接續執行，於94年2 月22日縮短刑期假釋出監付保護
    管束，並於94年11月13日保護管束期滿未經撤銷而視為執行
    完畢。詎其仍不知悔改，復基於施用第一級毒品海洛因及第
    二級毒品甲基安非他命之犯意，於98年3 月12日上午10時30
    分許，在位於彰化縣員林鎮○○路○ 段之豐田汽車駕訓班廁
    所內，以將海洛因及甲基安非他命混合摻入香菸點燃吸食之
    方式，同時施用第一級毒品海洛因及第二級毒品甲基安非他
    命1 次。嗣於98年3 月12日下午6 時許，在彰化縣員林鎮○
    ○路○ 段312 巷160 號前因毒品案件通緝而為警緝獲，於警
    詢時因毒癮發作精神恍惚，經其同意採及其尿液送驗，結果
    呈嗎啡、可待因、甲基安非他命及安非他命陽性反應，始查
    悉上情。
二、案經彰化縣警察局彰化分局報告臺灣彰化地方法院檢查署檢
    察官偵查起訴。
    理  由
一、按除被告所犯為死刑、無期徒刑、最輕本刑為3 年以上有期
    徒刑之罪或高等法院管轄第一審案件者外，於刑事訴訟法第
    273 條第1 項程序進行中，被告先就被訴事實為有罪之陳述
    時，審判長得告知被告簡式審判程序之旨，並聽取當事人、
    代理人、辯護人及輔佐人之意見後，裁定進行簡式審判程序
    ；除簡式審判程序、簡易程序及第376 條第1 款、第2 款所
    列之罪之案件外，第一審應行合議審判，刑事訴訟法第273
    條之1 第1 項、第284 條之1 分別定有明文。本件被告甲○
    ○所犯係死刑、無期徒刑、最輕本刑為3 年以上有期徒刑或
    高等法院管轄第一審案件以外之罪，並於本院行準備程序時
    就被訴事實為有罪之陳述，本院合議庭依前揭規定，經評議
    結果，裁定改由受命法官獨任行簡式審判程序，先予敘明。
二、上開事實，業據被告甲○○於偵訊及本院審理時坦承不諱，
    且其於98年3 月12日為警所採取之尿液，經送鑑驗結果，確
    呈嗎啡、可待因、甲基安非他命及安非他命陽性反應，此有
    彰化縣警察局彰化分局委託檢驗尿液代號與真實姓名對照認
    證單、詮昕科技股份有限公司98年3 月27日報告編號
    00000000 號 濫用藥物尿液檢驗報告及去氧核醣核酸條例以
    外案件接受尿液採樣同意書各1 紙附卷可稽，應認被告之自
    白確與事實相符，堪以採信。
三、按依毒品危害防制條例所為關於聲請觀察、勒戒或強制戒治
    之裁定，涉及拘束人身自由之保安處分，係有關實體事項而
    與實體判決具同等效力，於確定後，得以其違背法令為由，
    提起非常上訴。又施用第一、二級毒品為犯罪行為，毒品危
    害防制條例第10條定有處罰明文。故施用第一、二級毒品者
    ，依前揭規定本應科以刑罰，惟基於刑事政策，對合於一定
    條件之施用者，則依同條例第20條、第23條之規定，施以觀
    察、勒戒或強制戒治之保安處分。再毒品危害防制條例於民
    國92年7 月9 日修正公布，自93年1 月9 日施行，刪除二犯
    及三犯之規定，一改修法前繁雜之處遇程序，並認施用毒品
    者係屬病患性犯人，以觀察、勒戒戒除其身癮，並以強制戒
    治去除其心癮。其中第20條、第23條將施用毒品之刑事處遇
    程序，區分為「初犯」及「五年內再犯」、「五年後再犯」
    。依其立法理由之說明：「初犯」，經觀察、勒戒或強制戒
    治後，應為不起訴處分或不付審理之裁定；經觀察、勒戒或
    強制戒治執行完畢釋放後，「五年內再犯」者，因其再犯率
    甚高，原實施之觀察、勒戒及強制戒治既已無法收其實效，
    爰依法追訴或裁定交付審理。至觀察、勒戒或強制戒治執行
    完畢釋放後，「五年後再犯」者，前所實施之觀察、勒戒或
    強制戒治已足以遮斷其施用毒品之毒癮，為期自新及協助其
    斷除毒癮，仍適用「初犯」規定，先經觀察、勒戒或強制戒
    治之程序。從而依該次修正後之規定，僅限於「初犯」及「
    五年後再犯」二種情形，始應先經觀察、勒戒或強制戒治之
    程序。倘被告前於五年內已再犯，縱其第三次（或第三次以
    上）再度施用毒品之時間，在初犯或前次再犯經觀察、勒戒
    或強制戒治執行完畢釋放五年以後，已不合於「五年後再犯
    」之規定，且因前已於「五年內再犯」，顯見其再犯率甚高
    ，原實施觀察、勒戒或強制戒治，已無法收其實效，即應依
    該條例第10條處罰，不因其再犯之處遇僅受觀察、勒戒之執
    行，未經起訴處罰而有異（參照最高法院97年度第5 次刑事
    庭會議決議及97年度臺非字第406 號判決）。本件被告甲○
    ○前因施用毒品案件，經本院以89年度毒聲字第4046號裁定
    送觀察、勒戒後，因認無繼續施用毒品之傾向，於89年9 月
    8 日執行完畢釋放，並由臺灣彰化地方法院檢察署檢察官以
    89年度毒偵字第4289號為不起訴處分確定。並於上開觀察、
    勒戒執行完畢後5 年內，於90年間，因施用毒品案件，經本
    院以90年度毒聲字第696 號裁定送觀察、勒戒後，因認有繼
    續施用毒品之傾向，經本院以90年毒聲字第2599號送強制戒
    治1 年，後由本院以91年度毒聲字第281 號裁定停止戒治出
    監，所餘戒治期間付保護管束，嗣於91年6 月6 日保護管束
    期滿未經撤銷而視為執行完畢，而此部分所涉刑事責任，經
    臺灣彰化地方法院檢察署檢察官起訴，並經本院以90年度訴
    字第930 號判決判處有期徒刑1 年2 月、8 月，並定應執行
    有期徒刑1 年9 月確定。又於91年間，因施用毒品案件，經
    本院以91年度毒聲字第2796號裁定送強制戒治1 年，後由本
    院以92年度毒聲字第1255號裁定停止戒治，所餘戒治期間付
    保護管束，嗣於93年1 月6 日保護管束期滿未經撤銷而視為
    執行完畢，而此部分所涉刑事責任，經臺灣彰化地方法院檢
    察署檢察官起訴，並經本院以92年度訴字第14號判決分別判
    處有期徒刑10月，4 月，並定應執行有期徒刑1 年確定。有
    臺灣高等法院被告前案紀錄表在卷可稽。被告前既曾因施用
    毒品案件，經觀察、勒戒執行完畢釋放後之5 年內，已再犯
    施用毒品罪，復於98年3 月12日上午10時許，再犯施用第一
    級毒品海洛因及第二級甲基安非他命之犯行，揆諸前揭說明
    ，即非屬毒品危害防制條例第20條第3 項所規定之「五年後
    再犯」之情形，且因前已於「五年內再犯」，即應依毒品危
    害防制條例第10條之規定處罰。綜上所述，本案事證明確，
    被告犯行洵堪認定，應予依法論科。
四、查海洛因及甲基安非他命係毒品危害防制條例第2 條第2 項
    第1 款、第2 款所稱之第一級、第二級毒品，依法均不得持
    有、施用。核被告所為，係犯毒品危害防制條例第10條第1
    項之施用第一級毒品罪及同條例第10條第2 項之施用第二級
    毒品罪。被告於施用前持有第1 級毒品海洛因、第2 級毒品
    甲基安非他命之低度行為，各為施用之高度行為所吸收，均
    不另論罪。又被告於98年3 月12日以一個施用行為，同時施
    用第一級毒品海洛因及第二級毒品甲基安非他命，係一行為
    同時觸犯二罪名，為想像競合犯，應依刑法第55條之規定，
    從一重之施用第一級毒品海洛因罪處斷。被告曾於90年間，
    經本院以90年度訴字第930 號判決判處有期徒刑1 年2 月、
    8 月，並定應執行有期徒刑1 年9 月確定；又於91年間，因
    違反毒品危害防制條例罪，經本院92年度訴字第14號裁判分
    別判處有期徒刑10月、4 月，並定應執行有期徒刑1 年確定
    ，上開二案接續執行，於94年2 月22日因縮短刑期假釋出監
    付保護管束，並於94年11月13日保護管束期滿未經撤銷而視
    為執行完畢，有臺灣彰化地方法院檢察署刑案資料查註紀錄
    表、臺灣高等法院被告前科紀錄表各1 份在卷可稽，其於5
    年內以故意再犯本件有期徒刑以上之罪，為累犯，應依刑法
    第47條第1 項之規定，加重其刑。爰審酌被告前即有施用毒
    品之前科，且曾因施用毒品送觀察、勒戒及強制戒治，仍未
    能戒除毒癮，竟再度施用毒品戕害自身健康，及其犯罪之動
    機、目的、所生危害及犯罪後尚知坦承犯行，態度良好等一
    切情狀，酌情量處如主文所示之刑。
五、據上論斷，應依刑事訴訟法第273 條之1 第1 項、第299 條
    第1 項前段，毒品危害防制條例第10條第1 項、第2 項，刑
    法第11條前段、第47條第1 項、第55條判決如主文所示。
六、如不服本判決，得於判決書送達之日起10日內，以書狀敘述
    理由，向本庭提出上訴。
本案經檢察官紀雅惠到庭執行職務。
中    華    民    國    98    年    6     月    2     日
                  刑事第九庭          法  官  黃齡玉
以上正本證明與原本無異。
如不服本判決應於收受判決後10日內向本院提出上訴書狀，並應
敘述具體理由；其未敘述上訴理由者，應於上訴期間屆滿後20日
內向本院補提理由書（均須按他造當事人之人數附繕本）「切勿
逕送上級法院」。
中    華    民    國    98    年    6     月    2     日
                                      書記官  林嘉賢
附錄本案論罪科刑法條全文：
毒品危害防制條例第10條
施用第一級毒品者，處 6 月以上 5 年以下有期徒刑。
施用第二級毒品者，處 3 年以下有期徒刑。


司法院資訊處製作；財團法人民間司法改革基金會備份。
